臺灣高等法院刑事裁定　　　　　　　　　　　　　　九十一年度交抗字第二二八號
　　抗　告　人
　　即受處分人　甲○○
右抗告人因違反道路交通管理處罰條例案件，不服臺灣臺北地方法院中華民國九十一
年二月二十七日裁定（九十年度交聲字第一○二五號），提起抗告，本院裁定如左：
    主  文
抗告駁回。
    理  由
一、按汽、機車駕駛人，駕車行駛人行道者，除處新臺幣（下同）六百元以上一千八
    百元以下罰鍰外，並記違規點數一點，道路交通管理處罰條例第三條第八款、第
    四十五條第六款、第六十三條第一項第一款定有明文。
二、原裁定略以：受處分人甲○○騎乘所有之車號ＢＡＹ－８２９號重型機車，於民
    國九十年八月十六日十七時三十分許，在臺北市○○○路、基隆路口，駕車行駛
    人行道，經臺北市政府警察局信義分局（下稱舉發機關）交通分隊員警當場以受
    處分人騎乘機車行駛人行道之違規行為，掣單舉發，受處分人雖依限申訴，經原
    處分機關請舉發機關調查結果，仍認受處分人確有前揭違規行為無訛，爰依法裁
    罰六百元，並記違規點數一點。受處分人固不否認在舉發時地以極慢速度尋找停
    車位之行為，惟其聲明異議辯以：(一)受處分人當時在找尋機車停車位，舉發警員
    開立違規通知單，須符合大法官會議第四九一號解釋所確立之「正當法律程序」
    原則；(二)舉發警員未予受處分人陳述、申辯機會，在程序上顯屬違法；(三)受處分
    人在舉發時地未爭道行駛，未駕車行駛人行道，從主觀面而言，乃為前往健身房
    ，就客觀面，將機車騎在人行道上，以極慢速度找尋停車位，舉發警員認定事實
    有誤，尚擺出官僚心態，違反公正原則，未援引比例原則，違反平等原則云云。
    經查：(一)受處分人撰狀自承於舉發時地，為找尋停車位，將機車騎在人行道以極
    慢速度找尋停車位等情，足認受處分人確有在人行道上騎乘機車之行為，已堪明
    確，且交通警察掣單舉發違反道路交通管理處罰條例所列違規事實，本質上為行
    政處分，係公務員基於職務上權力，依法就特定具體事件所為具公法上效果之單
    方面行政行為，基於公務員為公法上行為具有公信力之原則，該行政行為當可被
    推定為真正，其據以依法處分之事實亦推定為正確無誤。因受處分人未能提出證
  據以資證明本件舉發有何錯誤、虛偽之事，又自白前開情節，足認舉發內容確為
    事實；(二)舉發警員所為舉發行為，其本質雖為行政處分，但該舉發警員並非申訴
    或異議之受理機關，其未接受受處分人陳述、申辯機會，其舉發程序上無違法可
    言，亦與正當程序原則無涉；(三)人行道專屬行人使用，受處分人找尋停車位時，
    不論速度再慢，均屬與行人爭道之行為，不論當時該址有無行人皆然，且不論其
    目的為何，亦無解於其在舉發時地行駛人行道之事實，是以不論從受處分人所自
    稱之主觀面、客觀面，均屬違法。受處分人領有駕駛執照，應再詳讀交通法規，
    或向具有法律素養之人請教，再行駕駛機車上路，以免造行人用路之困擾及危險
    。本件舉發員警發現受處分人有駕駛機車行駛人行道之嚴重違規行為，縱然其速
    度甚慢，仍本諸「勿以惡小而不為」之原則，即時加以舉發而未予放縱，正符公
    正原則、比例原則、平等原則，其舉發亦無違誤，受處分人宜重新熟讀現行交通
    法規，學習尊重行人，否則自行創發對己有利之曲法解釋，將使交通法規形同虛
    設。受處分人所辯，尚難認為可採，本件事證明確，受處分人之違規行為堪以認
    定。從而，原處分機關依法裁罰，並無不當，本件異議為無理由，予以駁回。
三、本院經核閱相關卷證，認原裁定並無不當。受處分人抗告意旨略以：依行政程序
    法第六條反面解釋，行政行為，有正當理由，得為差別待遇；又依同法第九條規
    定，行政機關就該管行政程序，應於當事人有利及不利之情形，一律注意。而目
    前人行道既可分為有設機車停放區及沒設機車停放區二種，基於「平等原則」，
    則行政行為當可為差別待遇；目前台北市政府訂有機車逐步退出騎樓之政策，故
    執法機關尚有彈性之權宜作法，並非一律加以舉發，且伊違規地點處，尚未實施
    機車退出騎樓措施，則停放該處騎樓內之機車，如何辦到，原審不查，竟謂舉發
    員警本諸「勿以惡小而不為」原則，而無考量「比例原則」，逕認警員之舉發無
    誤，並以其未能提出證據證明舉發有誤即羅織入罪，難以甘服云云。經查，受處
    分人業於聲明異議狀內坦承有在舉發時地，將機車騎在人行道上，以極慢速度尋
    找停車位之行為（見原審卷第五頁），而未以熄火牽車方式移停機車，則受處分
    人有騎乘機車行駛人行道之違規事實，至為明灼。受處分人既違規，因違規行為
    不受法律保障，自無從主張平等對待，亦無藉詞他人違規行為未受取締、處罰，
    而主張自己違規行為亦應予比照而免罰之餘地。至於受處分人所指執法機關尚有
    彈性之權宜作法，並非一律加以舉發一事，若苟真有此現象存在，係屬執行問題
    ，非法之所允，不容執以解免違規責任之藉口。綜上，本件抗告，為無理由，應
    予駁回。
據上論斷，應依道路交通案件處理辦法第二十六條、刑事訴訟法第四百十二條，裁定
如主文。
中      華      民      國     九十一     年     三     月    二十二    日
                              臺灣高等法院刑事第五庭
                                  審判長法  官  曾  德  水
                                        法  官  蘇  素  娥
                                        法  官  楊  貴  雄
右正本證明與原本無異。
不得再抗告。
                                        書記官  林  淑  貞
中      華      民      國     九十一     年     三     月    二十二    日
